最高法院刑事判決　　　　　　九十四年度台上字第三三四六號
　　上　訴　人　甲○○
上列上訴人因違反毒品危害防制條例案件，不服台灣高等法院台
南分院中華民國九十三年十二月三十一日第二審更審判決（九十
三年度重上更(二)字第四九六號，起訴案號：台灣台南地方法院檢
察署八十六年度偵字第四五五五、四六四三、六０八五號），提
起上訴，本院判決如下：
    主  文
原判決撤銷，發回台灣高等法院台南分院。
    理  由
本件原判決認定上訴人甲○○意圖營利，與已判決確定之陳美娟
基於販賣第一級毒品海洛因之概括犯意聯絡，連續自民國八十六
年二月中旬某日起至八十七年五月間某日止，於原判決附表編號
(一)至(六)所示之時、地，以附表所列方式連續販賣海洛因予吳慶興
、黃淑靜、王勝煌、許瓊龍、吳志泓及吳明峰（上訴人與陳美娟
共同販賣海洛因，僅原判決附表編號(四)販賣售予許瓊龍三次及編
號(六)售予吳明峰一次，其餘均由上訴人單獨販賣）。嗣分別於八
十六年三月十九日十五時許，在台南市○○路○段二九０巷二四
三弄八號陳新亮住處，經警查獲上訴人與陳美娟，並扣得陳女持
有之海洛因淨重零點零四公克及注射針筒四支，分裝匙二支。又
於同年九月四日下午三時四十分因許瓊龍之供述，經警在同市○
○街一０六巷二十三弄十號上訴人與同居人王月勵住處，扣得上
訴人所有供販賣海洛因所用之塑膠分裝袋九十一個、海洛因十七
包（淨重壹點捌捌公克）、內含海洛因殘渣之塑膠袋四只及販賣
海洛因所得現金新台幣（下同）三萬六千元；復於八十七年六月
八日因丁海良持有海洛因經警查獲，帶同警方至同市○○路五一
０號二樓二之一室上訴人與王月勵另一同居處，經警當場扣得上
訴人所有供販賣海洛因所用之塑膠分裝袋八十只、內有海洛因殘
渣之吸管一支及內有海洛因殘渣之塑膠袋二只等情。因而撤銷第
一審所為科刑之判決，經比較新舊法後，改判仍論處上訴人共同
連續販賣毒品罪刑（累犯，處無期徒刑）。固非無見。
惟查：(一)、原判決事實認定上訴人售賣海洛因之犯罪時間係自八
十六年二月中旬某日起，至八十七年五月間止。然於判決之論罪
理由內則謂上訴人係自八十六年二月八日起至最後被查獲日，即
八十七年四、五月間某日止，連續販賣毒品等語，致其就上訴人
之犯罪期間於事實及理由先後為不同之認定、記載，已非適法。
且依原判決認定之事實，上訴人所持有經警先後查獲內含海洛因
殘渣之塑膠袋共有六只，其主文欄並諭知該六只含海洛因之塑膠
袋應予沒收銷燬。然原判決理由僅說明內含海洛因之塑膠袋二只
，乃當場查獲之毒品，應依肅清煙毒條例第十二條前段宣告沒收
銷燬，是其理由之論敘與事實記載、主文諭知均不相符，而有判
決理由矛盾之違法。(二)、原判決事實認定上訴人與已判決確定之
陳美娟係於八十六年八月初至同年月中旬，共同售賣海洛因予許
瓊龍四次，其中三次係與陳美娟共同販賣等情，理由內並引用許
瓊龍警詢之供證，資為認定上訴人確有此部分犯行論據之一。然
據許瓊龍警詢之供述，係稱伊於上開期間先後三次向綽號「阿娟
」之陳美娟購買海洛因，每次一包，價格一千元等語，並未指稱
有向上訴人購買海洛因情事。原判決於理由內雖依憑許某該項供
證、證人吳明峰警詢之證詞及陳美娟於偵查中之陳述，認許瓊龍
係向上訴人購買海洛因施用，其中三次由陳女協助交付海洛因（
見原判決第四、五頁）。但對於上訴人單獨售賣海洛因一次予許
瓊龍乙節，則未說明所憑認定之依據及其心證理由，應有認定事
實不依證據之違法。(三)、原判決理由係以證人吳慶興、黃淑靜與
吳明峰於警詢、偵查中之供證，資為認定上訴人確有該部分販賣
毒品犯行之主要論據。然該三證人嗣於第一審調查時均否認渠等
警詢之供證屬實，且稱未向上訴人購買海洛因等語（見一審卷第
九十八頁、第九十九頁、第二一一頁）。原判決對該三證人否認
之證述，並未說明究有何不足採之理由，而就其中吳、黃二人之
供證，則以渠等必係受有壓力，故為與事實不符之陳述，而予摒
棄不採，則未免失之臆測，復有理由不備之違法。且黃淑靜於第
一審調查，就渠警詢何以指認上訴人售賣海洛因時，證稱在警局
係警員表示只要伊指認上訴人，問完就讓伊回去，故伊於警局問
完筆錄，未移送檢察署，就讓伊返家等語（見一審卷第九十七頁
背面），所供倘若不虛，黃女此警詢不利上訴人之供證，似有遭
警「利誘」之非任意性情形。原審對黃女此警詢供述之任意性，
未加調查審酌，乃遽採為不利於上訴人之論據，其證據調查職責
仍嫌未盡。(四)、原判決於理由內係以毒品危害防制條例業於八十
七年五月二十日修正公布，並自同年月二十二日施行。上訴人自
八十六年二月八日起至八十七年四、五月間某日止之連續販賣毒
品犯行，因其最後犯罪時間無法確認，基於為上訴人最有利之事
實認定，應認渠販賣毒品之犯行係在肅清煙毒條例修正之前（見
原判決第十一、十二頁）。然依原判決認定之事實，上訴人於八
十七年六月八日，在台南市○○路五一０號二樓二之一室渠與王
月勵居處，仍經警查獲，並扣得渠所有供販賣毒品所用之塑膠分
裝袋八十只及內含海洛因殘渣之吸管一支、塑膠袋二只等情。如
果無訛，上訴人既於毒品危害防制條例八十七年五月二十日修正
公布後之同年六月八日，猶持有渠供販賣毒品所用內含海洛因殘
渣之吸管及塑膠袋，而此內含海洛因之吸管及塑膠袋，原判決理
由復認係屬當場查獲之毒品，予以宣告沒收銷燬，則上訴人此持
有毒品之低度犯行固為其連續販賣毒品之高度犯行所吸收，但亦
應認渠所有犯行之一部係在毒品危害防制條例修正生效後所為，
而應全部適用修正後該條例（即毒品危害防制條例）之規定。實
情如何？原審未予究明，逕認上訴人連續販賣毒品係在該條例修
正前所為，經比較新舊法後，應適用有利於上訴人之修正前肅清
煙毒條例規定，本院自無從為其法律適用當否之判斷。(五)、依肅
清煙毒條例第十三條第一項規定，犯同條例第五條販賣毒品罪，
其供犯罪所用或因犯罪所得之財物，應宣告沒收。此係刑法第三
十八條第一項第三款、第三項但書之特別規定，採義務沒收主義
。故供犯該罪所用之物，如屬於犯人所有，即應宣告沒收，法院
無審酌餘地。原判決附表編號(一)至(三)認定上訴人係使用該000
000000號呼叫器與吳慶興、黃淑靜及王勝煌聯絡售賣海洛
因交易事宜。理由內且謂該呼叫器係上訴人所隨身攜帶使用之物
，八十六年二、三月間已經警查獲曾使用該呼叫器作為販賣毒品
之聯絡工具等語。則該已經查扣之呼叫器（見四六四三號偵卷第
二十一頁），既係上訴人持供販賣毒品聯絡所用，倘係渠所有之
物，應有上開沒收規定之適用。原判決未依該規定宣告沒收，復
未說明其理由，亦嫌理由不備。以上，上訴意旨雖未指摘及此，
惟屬本院得依職權調查之事項，應認原判決仍有撤銷發回更審之
原因。
據上論結，應依刑事訴訟法第三百九十七條、第四百零一條，判
決如主文。
中　　華　　民　　國　九十四　年　　六　　月　二十三　日
                      最高法院刑事第九庭
                          審判長法官  張　淳　淙
                                法官  張　春　福
                                法官  呂　丹　玉
                                法官  洪　昌　宏
                                法官  石　木　欽
      本件正本證明與原本無異
                                      書  記  官
中　　華　　民　　國　九十四　年　　六　　月　二十九　日
                                                      Ｃ
